臺灣高等法院刑事判決　　　　　　　 96年度交上訴字第115號
上　訴　人　台灣台北地方法院檢察署檢察官
被　　　告　乙○○
上列上訴人因被告公共危險案件，不服台灣台北地方法院九十六
年度交訴字第一一號，中華民國九十六年五月三日第一審判決（
起訴案號：台灣台北地方法院檢察署九十五年度偵字第二六０一
一號），提起上訴，本院判決如下：
    主  文
上訴駁回。
    理  由
一、公訴意旨略以：被告乙○○於民國九十五年十月二十九日晚
    間，駕駛車牌號碼ＢＴ—七四六二號自用小客車，沿臺北市
    ○○路南往北方向行駛，於同日二十三時十分許，行經中華
    路、貴陽街口時，不慎追撞前方由丙○○所駕駛並搭載余慧
    怡、甲○○之車牌號碼Ｍ２—００五三號自用小客車；待被
    告下車查看後，因不願接受丙○○所要求之賠償金額而欲駕
    車離去之際，丙○○為阻止被告離開現場，而以手伸入被告
    所駕車輛之車窗抓住被告之左臂。詎被告竟基於傷害之犯意
    ，甩開丙○○之左手，使丙○○左手撞上被告所駕車輛之車
    門，致丙○○左前臂受有擦傷等傷害（此傷害部分，業經原
    審判決公訴不受理確定）。又被告駕駛車輛，本應隨時注意
    車前狀況，採取必要之安全措施，且當時之情況並無不能注
    意之情事，竟疏未注意而貿然駛離現場，其車輪因而壓傷正
    站立於該車左前方甲○○之左足腳背，致甲○○受有左足腳
    背挫傷等傷害（此過失傷害部分，亦經原審判決公訴不受理
    確定）。另被告駕駛車輛壓傷甲○○之左足後，經丙○○、
    甲○○大聲呼叫促其注意，丙○○甚至還將手伸進該車駕駛
    座之車窗內予以攔阻，詎被告明知上開情事，非但未停車查
    看，反基於肇事逃逸之犯意，置之不理並加速逃離現場，因
    認被告涉有刑法第一百八十五條之四肇事逃逸罪嫌。
二、公訴人認被告涉犯刑法第一百八十五條之四肇事逃逸罪嫌，
    無非係以告訴人丙○○、甲○○二人在偵查中之指訴及告訴
    人二人均已受傷，有診斷証明書二紙為論據。惟訊據被告堅
    決否認有肇事逃逸犯行，辯稱：當時我要離開時我不知道他
    們有受傷，因為當時我車窗是關起來的，我車子要開走的時
    候，我有看到女的離我車子有段距離，後來警局說我有撞到
    人，我覺得說有這麼一回事嗎？我只知道那個男的有用人為
    的方式碰到我的車子等語（見本院卷第二一頁）。
三、經查：
  (一)證據能力部分：
    按「被告以外之人於審判外之言詞或書面陳述，除法律有規
    定者外，不得作為證據。」、「被告以外之人於偵查中向檢
    察官所為之陳述，除顯有不可信之情況者外，得為證據。」
    、「被告以外之人於審判外之陳述，雖不符前四條之規定，
    而經當事人於審判程序同意作為證據，法院審酌該言詞陳述
    或書面陳述作成時之情況，認為適當者，亦得為證據。」、
    「當事人、代理人或辯護人於法院調查證據時，知有第一百
    五十九條第一項不得為證據之情形，而未於言詞辯論終結前
    聲明異議者，視為有前項之同意。」，刑事訴訟法第一百五
    十九條第一項、第一百五十九條之一第二項、第一百五十九
    條之五第一項、第二項分別定有明文。本件被告對於證人即
    告訴人丙○○、甲○○於警詢、偵查時陳述之證據能力，均
    未爭執，本院審酌上開證人於警詢、偵查時之陳述係針對其
    等於案發後就各自親身經歷之事實而為陳述，且依作成時之
    情況，並無顯有不可信或不宜作為證據之情事，依刑事訴訟
    法第一百五十九條之一第二項及第一百五十九條之五第一項
    規定，得作為證據。
  (二)實體部分：
  1.按刑法第一百八十五條之四之「肇事致人死傷逃逸罪」，係
    以處罰肇事後逃逸之駕駛人為目的，俾促使駕駛人於肇事後
    能對被害人即時救護，以減少死傷。是該罪之成立，自須肇
    事並已致人死傷為構成要件，此參酌該法條之文字內容：「
    駕駛動力交通工具肇事，致人死傷而逃逸」即明。倘雖有肇
    事，若只為一般車禍，別無人員傷亡，則縱屬「肇事」而擅
    自離開現場，仍不得以該罪相繩。又行為人之離開現場，是
    否構成「逃逸」，自應以行為人對已發生死傷之結果有認識
    為前提。倘行為人對肇事雖有認識，然對已發生死傷之結果
    若屬罔然不知，即為缺乏主觀之認識，自無故意可言，則縱
    有離開現場之事實，仍不能逕以該罪相繩。
  2.告訴人丙○○與被告二者間，確因被告駕駛車輛不慎，發生
    追撞告訴人丙○○車輛之情事，而已「肇事」，固屬事實。
    然依告訴人丙○○、甲○○二人於偵查中之陳述，當時並無
    任何人因該追撞而發生受傷或死亡情事（見偵卷第四０頁）
    。又告訴人丙○○事後之左前臂雖受有擦傷，其原因則係在
    發生車禍，雙方駕駛人均下車後，因被告不願接受告訴人丙
    ○○所要求之賠償金額而欲駕車離去之際，告訴人丙○○為
    阻止被告離開現場，而以手伸入被告所駕車輛之車窗抓住被
    告之左臂。詎被告竟基於傷害之犯意，甩開告訴人丙○○之
    左手，使告訴人丙○○左手撞上被告所駕車輛之車門等情，
    業據告訴人丙○○指證綦詳（見偵卷第七頁、原審卷第三四
    頁）。足證本件告訴人丙○○之受傷，係在車禍後雙方另因
    其他因素發生爭執所造成之結果，與車禍「肇事」並無相當
    因果關係。縱被告逕行離去，亦與一般傷害事件之行為人離
    開現場無殊，與刑法第一百八十五條之四之「肇事致人死傷
    逃逸罪」並無關連。
  3.告訴人甲○○之左腳受傷，係在被告駕駛車輛離開當時所發
    生，且係被告駕駛車輛行為中致人受傷，自屬「肇事致人受
    傷」之範圍。倘被告明知告訴人甲○○之左腳業遭渠所駕駛
    之車輛壓傷，仍故意離去，即應依本條之罪論處，殆無疑義
    。惟訊諸被告堅決否認知悉告訴人甲○○有受傷，表示其離
    開時對此並不知情等語。而參諸告訴人丙○○於審理中證稱
    ：「（問）告訴人甲○○腳被壓到，是因為被告車子開走過
    程中被壓到？（答）是。（問）被告的車子是否持續駛離未
    停下來？（答）是。（問）你發現告訴人甲○○腳被壓到時
    ，有用何種方式讓被告知道？（答）我跟他談賠償問題時，
    他上車，我跟在後面拉住他，後來他上車時，我就趴在駕駛
    座車門已全開的車窗，手也有伸進去裡面，我的頭也有伸進
    去裡面，不讓他走，後來聽到告訴人甲○○說腳被壓到，我
    就告訴被告說壓到人了。（問）是否有把握被告在當下理解
    你說壓到人的意思？（答）我沒有把握。（問）以你聽到告
    訴人甲○○說腳被壓到時，她的聲音被告是否應也可以聽到
    ？（答）我是聽到了，但是我沒有把握被告是否有聽到。（
    問）被告他是要離開時撞到告訴人甲○○，還是因為知道撞
    到告訴人甲○○才離開？（答）我的理解是他要離開才撞到
    告訴人甲○○」等語（見原審卷第三四頁正反面）。綜合上
    開告訴人丙○○之證述，並無積極證據足以證明被告於駛離
    時，確已知悉告訴人甲○○遭到壓傷情事，甚且連告訴人丙
    ○○亦證稱，並無把握被告應該知悉等語。衡情，當時被告
    之開車離開現場，是在與告訴人丙○○間發生劇烈爭執之際
    ，且告訴人丙○○又係趨身向前趴在駕駛座車窗，手部、頭
    部均已伸進車內，正與被告間有所爭論、拉扯。二者頭部、
    身軀既均甚近，難免會影響到被告之視線與聽覺；況被告當
    時既急於排除告訴人丙○○之阻攔而急欲駕駛車輛離去，其
    注意力顯應專注於駕駛，情緒亦顯然甚為高亢，於此情境下
    ，被告供稱未聽見或看見告訴人甲○○已遭壓傷等語，並非
    不可信。按被告是要離開時撞到告訴人甲○○，且不知道撞
    到告訴人甲○○才離開，揆諸前揭說明，就該部分之事實，
    被告之離開現場尚非已知悉肇事致人受傷而「逃逸」，即無
    庸以本罪相繩。
  4.綜上，本件被告雖有肇事，且告訴人丙○○、甲○○均有受
    傷之情形，然告訴人丙○○之受傷，與「肇事」無關，本即
    無從依「肇事致人死傷罪」論科；告訴人甲○○之受傷，又
    不能證明被告係在認識或知悉已有受傷結果之發生後，故意
    離開現場，難謂有「逃逸」之情形。從而，均不應以本罪相
    繩。此外又無其他積極証據足資證明被告有公訴人所指肇事
    逃逸犯行。因認被告此部分犯罪尚屬不能證明。是公訴人所
    提證據，猶不能證明被告犯罪。
四、原審以依現存之證據資料，尚難認被告有肇事致人死傷逃逸
    罪之證明，而認被告無罪，並無不合。檢察官上訴以告訴人
    丙○○於上開證言時，業與被告達成和解，故告訴人丙○○
    基於原諒被告之心態，所為證詞避重就輕，刻意偏頗被告亦
    不足為奇等語，指摘原審判決不當，自屬臆測之詞，為無理
    由，應予駁回。
五、被告經合法傳喚，無正當理由不到庭，不待其陳述，逕行判
    決。
據上論斷，應依刑事訴訟法第三百六十八、三百七十一條，判決
如主文。
本案經檢察官陳明光到庭執行職務。
中　　華　　民　　國　　96　　年　　10　　月　　9 　　日
　　　　　　　　　刑事第十七庭  審判長法　官  趙功恆
                                　    法　官  孫惠琳
                                　　　法　官  陳憲裕
以上正本證明與原本無異。
如不服本判決，應於收受送達後十日內向本院提出上訴書狀，其
未敘述上訴之理由者並得於提起上訴後十日內向本院補提理由書
（均須按他造當事人之人數附繕本）。
                                      書記官  劉育妃
中　　華　　民　　國　　96　　年　　10　　月　　11　　日
